臺灣臺東地方法院刑事判決　　　　　　　　　　　　　　九十年度易字第三七八號
　　公　訴　人　臺灣臺東地方法院檢察署檢察官
　　被　　　告　戊○○
　　輔　佐　人
　　即被告之母　丁○○○
　　指定辯護人　本院公設辯護人甲○○
右列被告因竊盜案件，經檢察官提起公訴（九十年度偵字第一七七四號），本院判決
如左：
    主      文
戊○○連續竊盜，處有期徒刑陸月，如易科罰金，以參佰元折算壹日。
    事      實
一、戊○○屬「邊緣性智力障礙併妄想性精神分裂異常及自我中心僵化型人格障礙」
    者，其對外界之知覺理會與判斷作用，以及自由決定意思之能力，較普通人平均
    程度減退，為精神耗弱之人，竟基於意圖自己不法所有之概括犯意，先於民國九
    十年九月九日下午三時許，在臺東縣臺東市○○路○段三五一巷七０九號「史前
    冰品店」內，竊取店主丙○○所有置放在店內桌上之ＭＯＴＯＲＯＬＡ牌行動電
    話一支（電話號碼：0000000000號、內碼：00000000000
    0000號），得手後據為己有。再於翌日（十日）上午九時三十分許，在同市
    土地銀行臺東分行前，竊取己○○所有置放在其所騎乘之機車籃子內之ＭＯＴＯ
    ＲＯＬＡ牌行動電話一支，得手後據為己有。又於同年月十九日下午四時二十五
    分許，在同市○○○路五一九號「學儒文具行」前，竊取乙○○所有置放在其騎
    乘之車牌號碼ＺＺＯ—七五０號輕機車籃子內之黃色手提袋一只（內裝參考書二
    本、三點五磁片二片、雨傘一把、帽子一頂），得手後據為己有。嗣於九十年九
    月十九日晚間七時三十分許，經警事先徵得戊○○之同意後搜索其住處，扣得前
    開行動電話二支（業已交由所有人丙○○及己○○領回），始循線查知上情。
二、案經臺東縣警察局臺東分局報請臺灣臺東地方法院檢察署檢察官偵查起訴。
    理      由
一、訊據被告戊○○矢口否認右揭犯罪事實，並辯稱：該二支行動電話，是伊在路上
    撿到的，而手提袋則是在機車旁發現有一個落掉的手提袋，伊就把它撿起來云云
    。惟查，右揭被告竊取被害人乙○○所有手提包之犯罪事實，業據被害人乙○○
    於警訊及偵查中指述歷歷，並經證人即乙○○之表嫂蘇淑慧於警訊及偵查中證述
    在被告竊取乙○○皮包後，曾企圖阻止被告逃跑等情屬實，參諸證人乙○○與蘇
    淑慧與被告夙無怨隙，當無設詞誣陷之理，應認證人乙○○與蘇淑慧之證言堪予
    採信，是被告辯稱該手提袋係撿來云云，與事實不符，尚難採信。至被告竊取被
    害人丙○○及己○○所有之行動電話部分，亦經被害人丙○○與己○○分別於警
    訊及偵查中指述綦詳，依被害人所述，伊等所有之行動電話價值分別為新台幣四
    千餘元及七千餘元，衡諸常情，除非該行動電話損壞致不堪維修之程度（例如嚴
    重摔毀），否則被害人應不會輕易丟棄，而本案中被告所竊取之行動電話均屬完
    好，尚可通信，被告稱該二支行動電話其以為係遭人丟棄，方撿拾回家云云，顯
    與常情不符，洵無足採。又被告於偵查中亦坦認此部分竊取行動電話之犯行，應
    認被告於本院審理中翻異前供，要係卸責之詞，不足採信。另被害人丙○○和己○○所遺失之行動電話，均在被告住處內被告所穿著之褲子內查獲，有搜索、扣
    押筆錄及臺東縣警察局臺東分局馬蘭派出所發還贓證物領據二紙附卷可稽。至指
    定辯護人辯護意旨稱：本件係被告同意警方進入其住處搜索，然被告有精神疾病
    ，並無同意之能力，況被告住處之所有人為其父，並非被告，被告應無同意搜索
    之權利，因此警方於被告住處之搜索應屬違法，在被告住處所搜索扣得之二支手
    機，應無證據能力等語。惟被告之精神狀態雖屬精神耗弱，然其於本院調查時，
    均能充分瞭解本院訊問之意思，並清晰的加以回答，應認被告仍有對外界事物具
    有判別之能力，僅係較普通人之平均程度有所減退，因此警方徵詢被告是否同意
    入內搜索時，被告應能明瞭警方所指之意思，換言之，被告仍有同意警方入內搜
    索之能力。退步言之，縱認被告欠缺同意能力，然被告之母丁○○○亦同意警方
    入內搜索，並於警方搜索時在場，有搜索扣押筆錄一紙附卷可參，亦可認為警方
    之搜索並無違法之處。又觀諸刑事訴訟法第一百二十二條第一項規定，法條並未
    規定須被告所有之住宅，於必要時方得加以搜索，因此縱該住處非屬被告所有，
    然被告實際居住於此，是屬被告之住宅，應認被告仍有同意警方入內搜索之同意
    能力。依上所述，指定辯護人之辯護意旨顯不可採，從而，本件事證已臻明確，
    被告犯行洵堪認定。
三、核被告所為，係犯刑法第三百二十條第一項竊盜罪。其先後三次竊盜犯行，時間
    緊接，方法相同，觸犯構成要件相同之罪名，顯係基於概括犯意為之，為連續犯
    ，應依刑法第五十六條之規定論以一罪，並加重其刑。按刑法上之心神喪失與精
    神耗弱，應依行為時精神障礙程度之強弱而定，如行為時之精神，對外界事務全
    然缺乏知覺理會及判斷作用而無自由決定意思之能力者，為心神喪失；如此項能
    力，並非完全喪失，僅較普通人之平均程度顯然減退者，則為精神耗弱，此有最
    高法院二十六年渝上字第二三七號判例參照。本件被告經本院依職權送請馬偕紀
    念醫院臺東分院鑑定結果，認：「陳員之診斷為邊緣性智力障礙併妄想性精神分
    裂異常及自我中心僵化型人格障礙，陳員於竊盜行為時及目前之精神狀態屬精神
    耗弱狀態，對外界事務知覺理會及判斷能力較普通人之平均程度明顯減退，需家
    屬照顧並長期接受治療以為身心健康。」等語，有該院九十一年二月二十六日馬
    院東字地乙九一０三六三號函附之精神鑑定報告書一件在卷可稽，另參酌其於本
    院審理時，尚能針對當時犯案情節清晰陳述，足認被告於本案行為時之精神狀態
    ，對外界事務之知覺理會、判斷作用及自由決定意思之能力，雖因屬「邊緣性智
    力障礙併妄想性精神分裂異常及自我僵化型人格障礙」者，而較普通人之平均程
    度顯然減退，惟尚未達於全然喪失之程度，揆諸前開判例意旨，應與精神耗弱之
    情形相符，爰依刑法第十九條第二項之規定，減輕其刑，並依刑法第七十一條第
    一項之規定，先加後減之。爰審酌被告為本件犯行時精神耗弱，其犯罪之動機、
    目的在於不勞而獲，犯罪手段非殘、其所竊之財物價值不高，但對被害人造成心
    理壓力與創傷，所生之損害非輕，品行不佳，生活狀況，智識程度係國中畢業及
    犯罪後態度等一切情狀，量處如主文所示之刑，並諭知易科罰金之折算標準。末
    查被告屬「邊緣性智力障礙併妄想性精神分裂異常及自我僵化型人格障礙」者，
    有上開醫院之鑑定報告在卷足稽，惟該院建議被告需家屬照顧，而被告家屬亦於
    被告犯本件竊盜罪後，安排被告前往馬偕紀念醫院臺東分院與衛生署臺東醫院持
    續接受治療，有診斷證明書二紙附卷可稽，應認被告現並無令入相當處所施以監
    護之必要，爰不併為強制監護處分之諭知，附此敘明。
據上論斷，應依刑事訴訟法第二百九十九條第一項前段，刑法第五十六條、第三百二
十條第一項、第十九條第二項、第四十一條第一項前段，罰金罰鍰提高標準條例第一
條前段、第二條，判決如主文。
本案經檢察官魏宏安到庭執行職務
中      華      民      國      九十一      年      四      月    十    日
                                  臺灣臺東地方法院刑事庭
                                      審判長法  官  楊力進
                                            法  官  林卉聆
                    法  官  劉柏駿
右正本證明與原本無異。
如不服本判決，應於判決送達後十日內向本院提出上訴狀。（須附繕本）
「切勿逕送上級法院」
                                            書記官  陳俊德
中      華      民      國      九十一      年      四      月    十    日
附記
中華民國刑法第五十六條
 (連續犯)
連續數行為而犯同一之罪名者，以一罪論。但得加重其刑至二分之一。
中華民國刑法第三百二十條第一項
 (普通竊盜罪、竊佔罪)
意圖為自己或第三人不法之所有，而竊取他人之動產者，為竊盜罪，處五
年以下有期徒刑、拘役或五百元以下罰金。
中華民國刑法第十九條第二項
 (責任能力 (二) －精神狀態)
精神耗弱人之行為，得減輕其刑。
